臺灣板橋地方法院刑事判決　　　　　　　94年度易緝字第61號
公　訴　人　臺灣板橋地方法院檢察署檢察官
被　　　告　甲○○
上列被告因竊盜案件，經檢察官提起公訴（九十年度偵字第一三
五五五號），本院判決如下：
    主  文
甲○○意圖為自己不法之所有，而搶奪他人之動產，處有期徒刑
拾月。
    事  實
一、甲○○前有強盜案件之犯罪科刑紀錄，執行完畢已逾五年。
    其於民國八十一年間因竊盜等案件，經臺灣桃園地方法院於
    同年六月二十二日以八十一年度易字第九０二號判處有期徒
    刑六月（違反麻醉藥品管理條例部分）、一年六月（竊盜部
    分），應執行有期徒刑一年十月，上訴後經臺灣高等法院以
    八十一年度上易字第四六一一號駁回上訴確定（下稱第一案
    ）；又因竊盜案件，經本院於八十一年十月二十七日以八十
    一年度易字第五五八八號判處有期徒刑一年六月，並應於刑
    之執行前令入勞動場所強制工作（嗣經本院以八十六年度聲
    字第一七九號裁定就所處強制工作處分免予繼續執行），上
    訴後經臺灣高等法院以八十二年度上易字第八０號駁回上訴
    確定（下稱第二案）；其間於八十一年間因強盜案件，經臺
    灣臺北地方法院判處有期徒刑五年六月（下稱第三案）；再
    於八十四年間因竊盜案件，經本院於八十四年四月七日以八
    十四年度易字第五０五號判處有期徒刑六月（下稱第四案）
    。上開第一案、第三案，經臺灣臺北地方法院於八十三年十
    二月八日以八十三年度聲字第一一三四號裁定應執行有期徒
    刑七年，再接續執行前開第二案、第四案，於九十年六月五
    日縮短刑期假釋出監。嗣經撤銷假釋，於九十四年四月十日
    入監執行殘餘刑期有期徒刑四年五月八日，並接續執行其因
    竊盜案件前經本院於九十一年五月九日以九十一年度板簡字
    第七０七號判處有期徒刑五月，現正執行中（本案不構成累
    犯）。
二、甲○○不知悔改，在上開假釋付保護管束期間，於九十年八
    月十日上午十一時四十五分許，騎乘車號ＪＡ九—五三七號
    重型機車至臺北縣板橋市○○路四八九巷二一弄二四號之下
    港檳榔攤，向店員乙○○購買一瓶飲料時，見乙○○一人在
    場，且乙○○將其所有之黑色皮包一只放置在檳榔攤收銀臺
    上，並處於其實力支配範圍之內，認有機可趁，甲○○因經
    濟困窘，竟意圖為自己不法之所有，再向乙○○佯稱欲購買
    一箱飲料，俟乙○○轉身至距離上開黑色皮包約二公尺處之
    牆邊拿取一箱飲料時，乘乙○○不及防備，徒手搶奪上開黑
    色皮包（內有乙○○之護照一本、駕照一枚、臺北國際商業
    銀行金融卡二張、現金新臺幣﹝下同﹞四百元、黑色皮夾一
    個〔起訴書漏載黑色皮夾一個，應予補充〕），此際乙○○
    透過其斜後方之櫥窗玻璃反射看見甲○○正伸手奪取前開黑
    色皮包之情形，當甲○○搶奪上開皮包得手，正騎乘前揭機
    車準備逃離現場時，乙○○見狀喊叫「搶劫」，且追上前來
    以手碰觸甲○○之右手臂，甲○○則趁機騎乘上開機車加速
    離開現場。嗣甲○○自上開皮包內取出現金後將該皮包丟棄
    至板橋市大漢橋下，而乙○○則將所記車號向警方報案，經
    警以電話聯絡後，甲○○始於同日下午五時三十分許，在臺
    北縣中和市○○街二００號前為警查獲，並帶同警察至板橋
    市大漢橋、長江路二段旁起出前揭皮包（含乙○○之護照一
    本、駕照一枚、臺北國際商業銀行金融卡二張、黑色皮夾一
    個）一只，且扣得花用後所剩現金一百七十一元。
三、案經臺北縣政府警察局海山分局報請臺灣板橋地方法院檢察
    署檢察官偵查起訴。
    理  由
壹、程序方面：
    按被告以外之人於審判外之陳述，雖不符前四條之規定，而
    經當事人於審判程序同意作為證據，法院審酌該言詞陳述或
    書面陳述作成時之情況，認為適當者，亦得為證據。刑事訴
    訟法第一百五十九條之五第一項定有明文。本件被告於本院
    準備程序，已表示對於檢察官所提各項證據方法（如後述被
    害人乙○○於警詢之指述，及贓物認領保管單等）之證據能
    力同意有證據能力，且本院審酌上開各該證據均非非法取得
    之證據，並無證據力明顯過低之情形，復經本院於審判期日
    就上開證據依法進行調查、辯論，依法自有證據能力，合先
    敘明。
貳、實體方面：
一、訊據被告甲○○固坦承於上開時、地，擅自拿取被害人乙○
    ○所有之黑色皮包一只之事實，惟否認有何搶奪犯行，辯稱
    ：伊拿取皮包時，被害人是背對著伊，應該沒有看到伊拿皮
    包的情形，伊的行為是竊取被害人的皮包，並不是搶奪云云
    。惟查：
　(一)上開犯罪事實，業據被害人乙○○分別於警詢、本院訊問及
    審理中指證歷歷，且被告始終坦承有於上開時、地，擅自拿
    取被害人之黑色皮包之情。此外，並有臺北縣警察局贓物認
    領保管單一紙及案發時被告騎乘之車號ＪＡ九—五三七號重
    型機車照片四幀在卷可稽。又徵之被害人於警詢指述：伊遭
    搶財物，除現金部分僅拿回一百七十一元，其餘物件全部領
    回，並開立領據等語，而觀之上開贓物認領保管單之記載，
    可知被告領回上開黑色皮包一只，內有護照一本、駕照一枚
    、臺北國際商業銀行金融卡二張、現金一百七十一元、黑色
    皮夾一個，足徵被害人遭被告擅自拿取之物，有黑色皮包一
    只，其內應有護照一本、駕照一枚、臺北國際商業銀行金融
    卡二張、現金四百元、黑色皮夾一個等物，而起訴書犯罪事
    實欄就被害人遭搶財物部分漏載黑色皮夾部分，尚有未洽，
    應予補充如上，併此敘明。
  (二)被告雖辯稱伊是竊取被害人皮包，並不是搶奪云云。然被告
    如何於上開時地搶奪被害人皮包之事實，已據被害人乙○○
    前於九十一年四月十七日本院訊問時以證人身分結證稱：九
    十年八月十日上午十一時許，被告騎機車來向伊買一箱咖啡
    ，因伊不知道價格，伊問完後，要去後方拿咖啡，當時伊錢
    包（指上開黑色皮包）擺在櫃檯上面，伊在搬飲料時，透過
    飲料櫃看到被告在拿伊的皮包，伊就跑出來，而被告已經拿
    到皮包並坐上本來就沒有熄火之機車，伊有抓到被告的右手
    臂，但被甩開，伊並沒有受傷；伊搬運咖啡時，可以注意到
    上開黑色皮包的情形，因為當時飲料是擺在牆旁邊，斜後方
    有個玻璃櫃可以看到檳榔攤的櫃檯，伊走到牆邊時，就看到
    被告下手拿伊皮包等語屬實（見本院九十一年度易字第七一
    一號卷第四十二、四十三頁）。且被害人於審理中亦結證稱
    ：伊記得當時被告說要來買飲料，伊看被告講話的感覺很可
    疑，所以伊轉身到後面去拿飲料時，有透過櫥窗的玻璃反射
    在看被告的動態，伊看到被告在伸手拿伊的皮包時，伊轉身
    過來就要追被告，輕輕的碰到被告的手一下，接著被告就騎
    機車跑走了；案發時伊皮包擺在收銀台的上面，那是一個類
    似電腦桌的桌子，被告就是伸手去拿皮包，而伊轉身拿飲料
    的位置與皮包放置的距離約二公尺左右，如果伊發現皮包被
    人拿走，應該來得及轉身回來拿；又伊轉過頭要拿飲料時，
    就從玻璃看到被告在拿皮包，等伊轉身要追被告時，被告已
    經把皮包拿到手上了，伊有喊叫，被告有楞一下，接著就快
    速騎車逃走，被告人在機車上時，伊有稍微碰到被告的手等
    語詳確。觀諸被害人上開證述情節，前後所述一貫，並無歧
    異，且被告於警詢時供承伊與被害人並不認識，彼此間並無
    仇隙，衡情被害人尚無甘冒偽證罪責而誣陷被告之理，是被
    害人上開指證情節應堪採信。茲被害人明確證述：被告當時
    講話感覺很可疑，所以當伊轉身拿飲料時，有透過飲料櫃之
    玻璃反射看見被告伸手拿取上開黑色皮包的情形，且伊轉身
    拿飲料之與皮包擺放位置之距離約二公尺，如果伊發現皮包
    被人拿走，應該來得及轉身拿回等情。是以，被告向被害人
    佯稱購買一箱飲料時，被害人既覺得被告言談、舉止可疑，
    而於轉身拿取飲料時透過旁邊櫥櫃玻璃反射注意被告之行徑
    ，看見被告在收銀臺處正伸手拿取皮包，被害人若轉身可伸
    手即時取回皮包之狀態下，則上開皮包顯然係在被害人之實
    力支配範圍以內之物，被告乘被害人轉身拿取飲料不及防備
    而在上開檳榔攤之營業場所奪取該皮包，其行為核屬刑法第
    三百二十五條第一項之搶奪犯行，並非如被告所辯其係乘被
    害人不知或不注意之際而竊取他人財物至明。故被告辯稱伊
    拿取皮包時，被害人是背對著伊，應該沒有看到伊拿皮包的
    情形，伊是竊取被害人皮包，並不是搶奪云云，與被害人證
    述之事實不合，尚非足採。本案事證明確，被告犯行洵堪認
    定，應依法論科。
二、被告意圖為自己不法之所有，搶奪他人之動產，核其所為係
    犯刑法第三百二十五條第一項之搶奪罪。原起訴書以被告未
    對被害人施以不法腕力，認其所為係犯竊盜罪嫌一節，第按
    搶奪行為雖係施用不法腕力，自財物所持人支配範圍內移轉
    於自己之所持，然並不以直接對被害人之身體施加不法腕力
    必要。茍其出手攫奪財物之情形已達共見共聞或不畏見聞之
    狀況，而不掩形聲，急遽攫取者，仍不失為搶奪（最高法院
    九十一年度台上字第六七五三號判決意旨參照）。本件上開
    黑色皮包於案發時既在被害人轉身可即時取回之狀態而屬於
    其實力支配範圍以內之物，被告乘被害人轉身拿取飲料不及
    防備而在上開檳榔攤之營業場所奪取該皮包，被告所為係犯
    搶奪罪；原起訴意旨認被告係犯竊盜罪嫌，容有未洽，此業
    經公訴檢察官當庭變更本案起訴法條為刑法第三百二十五條
    第一項之搶奪罪（見臺灣板橋地方法院檢察署檢察官九十四
    年六月十七日補充理由書、本院審判筆錄第二頁），本院毋
    庸再依刑事訴訟法第三百條之規定，變更起訴書所引用之法
    條，併予敘明。爰審酌被告前有多次財產犯罪科刑紀錄，足
    徵其素行不佳（有臺灣高等法院被告前案紀錄表可稽），及
    其因經濟困窘而搶奪他人財物之犯罪動機、目的、犯罪之手
    段、所生危害、所得利益，迄未賠償被害人所受損害，與其
    國中學歷之智識程度（見警詢訊問筆錄教育程度欄之記載）
    ，犯罪後坦承竊取他人財物犯行之態度等一切情狀，量處如
    主文所示之刑，以資懲儆。
據上論斷，應依刑事訴訟法第二百九十九條第一項前段，刑法第
第三百二十五條第一項，判決如主文。
本案經檢察官張云綺到庭執行職務。
中　　華　　民　　國　九十四　年　 七　 月　 二十六　 日
                  刑事第十八庭  審判長法　官  連育群
                                      法  官  曾淑娟
                                      法  官  楊志雄
以上正本證明與原本無異。
如不服本判決應於送達後十日內向本院提出上訴狀。
                                      書記官  胡勤義
中　　華　　民　　國　九十四　年　 七　 月　 二十六　 日
附錄本案論罪科刑法條全文：
刑法第三百二十五條第一項：
意圖為自己或第三人不法之所有，而搶奪他人之動產者，處六月
以上五年以下有期徒刑。
